臺北高等行政法院判決　　　　　　　　　　　　　　九十二年度訴字第一二三六號
　　　　　　　　　　　　　　　.
　　原　　　告　谷峰化學工業股份有限公司
　　代　表　人　甲○○
　　訴訟代理人　吳秀瓊（會計師）
　　被告　財政部臺北市國稅局
　　代　表　人　張盛和（局長）
　　訴訟代理人　乙○○
右當事人間因營業稅及稅捐稽徵法事件，原告不服財政部中華民國九十二年一月二十
日台財訴字第○九一○○四四七三七號訴願決定，提起行政訴訟。本院判決如左：
　　主  文
原告之訴駁回。
訴訟費用由原告負擔。
　　事  實
一、事實概要：緣原告於八十六年十月至八十八年二月間發包興建士新綜合倉儲中心
    （高雄港七十三號碼頭）工程，涉嫌取得非實際交易出借牌照之營造廠商欽國營
    造股份有限公司（以下簡稱欽國公司）所開立統一發票字軌號碼：ＫＧ0000
    0000號等計二十二紙，銷售額共計新台幣（以下同）七○、九二二、九九一
    元，營業稅額三、五四六、一五○元，作為進項憑證，並申報扣抵銷項稅額，案
    經台北市稅捐稽徵處（以下簡稱市稅處，其營業稅業務自九十二年一月一日移由
    被告續行辦理）審理違章成立，除核定補徵營業稅三、五四六、一五○元外，並
    依稅捐稽徵法第四十四條規定按未依規定取得進項憑證之總額處以百分之五罰鍰
    計三、五四六、一四九元。原告不服，申請復查，未獲變更，提起訴願，亦遭決
    定駁回，遂提起本件行政訴訟。
二、兩造聲明：
　　(一)原告聲明：1.訴願決定及原處分均撤銷。
                2.訴訟費用由被告負擔。
　　(二)被告聲明：1.駁回原告之訴。
                2.訴訟費用由原告負擔。
三、兩造之爭點：被告認定原告無與欽國公司有實際交易之事實，乃核定補徵營業稅
    三、五四六、一五○元外，並依稅捐稽徵法第四十四條規定按未依規定取得進項
    憑證之總額處以百分之五罰鍰計三、五四六、一四九元，是否適法？
　　(一)原告主張之理由：
　　1.原告於八十六年十月至八十八年二月間發包興建士新綜合倉儲中心（高雄港七
　　　十三號碼頭）工程，取得欽國公司所開立統一發票字軌號碼：ＫＧ00000
　　　000號等計二十二紙，銷售額共計七○、九二二、九九一元，營業稅額三、
　　　五四六、一五○元，作為進項憑證，並申報扣抵銷項稅額。案經被告以原告涉
　　　嫌取得非實際交易出借牌照之營造廠商之發票作為進項憑證，並申報扣抵銷項
　　　稅額，審理違章成立，除核定補徵營業稅三、五四六、一五○元外，並依稅捐
　　　稽徵法第四十四條規定，按未依規定取得進項憑證之總額處以百分之五罰鍰三
　　　、五四六、一四九元。原告不服，申請復查主張：原告於八十三年間承包高雄
　　　港綜合倉儲中心新建工程，其中土木部分工程即士新綜合倉儲中心發包與欽國
　　　公司承做，原告僅負責監督控管該工程之進度及配合相關機械、電儀工程之需
　　　求。原告依雙方簽訂之工程合約，按期支付欽國公司工程款共計七四、四六九
　　　、一八九元，包括付現二、五六四、五九二元、匯款三六、一六二、九一九元
    　及支票三五、七四一、六七八元，均有資金支付事實，取具欽國公司開立之統
　　　一發票，實屬有進貨事實，並無未依規定取得憑證，虛報進項稅額之情事。被
　　　告復查決定以：（一）查欽國公司涉嫌出借牌照，以虛進虛開統一發票，幫助
　　　借牌業主及承包商逃漏稅捐之違法行為，業經調查局南機組移送台灣高雄地方
　　　法院檢察署偵辦，提起公訴，並經台灣台中地方法院併案審理以八十七年度訴
　　　字第二七三○號刑事判決認定：「李富國係設於高雄市○○區○○路七七號欽
　　　國營造股份有限公司之負責人．．．明知所負責之欽國公司．．．所開立及取
　　　得之發票並無實際交易行為，竟填載業務上所作成之『營業人銷售額與稅額申
　　　報書』並持向稅捐機關申報營業稅，足使稅捐機關有稅捐管理不正確之損害．
　　　．．」是欽國公司並無實際承包工程，原告自無與該公司有交易之事實，足可
　　　認定。（二）依調查局南機組移送之扣案資料所示，原告係發包高雄市小港區
　　　七十三號碼頭士新綜合倉儲中心新建工程，實際承包廠商為九樁機械工程有限
　　　公司、蟻蜂工程行、佳宏工程有限公司、古瑞碕實業股份有限公司．．．等，
　　　原告支付欽國公司工程款主要係以支票及匯款方式、部分以現金方式為之，其
　　　以匯款方式付款部分，雖皆匯入欽國公司於第一商業銀行北高雄分行帳號00
　　　000000000帳戶，惟此帳號與扣押編號二之七證物所載欽國公司因借
　　　牌承包工程資金調度而開設帳戶相符，以支票付款部分，除少數二、三張有欽
　　　國公司之轉讓背書外，多數之支票兌領人確為前揭扣押物編號二之七證物所載
　　　之承包廠商，足證本案工程係由原告發包予上開各承包廠商，並由其實際支付
　　　工程款，至為明確，駁回原告復查之申請，維持原處分，原告不服，提起訴願
　　　又遭駁回，乃依法提起行政訴訟。
    2.按「納稅義務人，有左列情形之一者，除追繳稅款外，按所漏稅額處一倍至十
    　倍罰鍰，並得停止其營業：．．．五、虛報進項稅額者．．．」為行為時營業
　　　稅法（以下簡稱營業稅法）第五十一條第一項第五款所明定。次按「營利事業
　　　依法規定應給與他人憑證而未給與，應自他人取得憑證而未取得，或應保存憑
　　　證而未保存者，應就其未給與憑證、未取得憑證或未保存憑證，經查明認定之
　　　總額，處百分之五罰鍰。」為稅捐稽徵法第四十四條所明定。再按「納稅義務
　　　人違反作為義務而被處行為罰，僅須其有違反作為義務之行為即應受處罰；而
      逃漏稅捐之被處漏稅罰者，則須具有處罰法定要件之漏稅事實方得為之。二者
      處罰目的及處罰要件雖不相同，惟其行為如同時符合行為罰及漏稅罰之處罰要
      件時，除處罰之性質與種類不同，必須採用不同之處罰方法或手段，以達行政
      目的所必要者外，不得重複處罰，乃現代民主法治國家之基本原則。是違反作
      為義務之行為，同時構成漏稅行為之一部或係漏稅行為之方法而處罰種類相同
      者，如從其一重處罰已足達成行政目的時，即不得再就其他行為併予處罰，始
      符憲法保障人民權利之意旨。．．．」為司法院大法官釋字第五○三號解釋。
　　3.有關被告指稱欽國公司出借牌照，以虛進虛開統一發票，幫助借牌業主及承包
　　　商逃漏稅捐，判定原告無與該公司有交易之事實乙節，原告因士新綜合倉儲中
　　　心之營建工程需要大量人力及物力，故將土木部分工程發包與欽國公司，並與
　　　欽國公司簽訂工程合約，原告僅負責監督控管該工程之進度及配合相關機械及
　　　電儀工程之要求。另依士新綜合倉儲中心之工地主任鄒積民九十年六月十八日
　　　於被告之談話筆錄所述，鄒積民於八十六年八月至八十八年初，係為欽國公司
　　　所僱，其工作內容為提供技術指導及負責處理管理、財務事宜。原告於監督控
　　　管該工程期間，與欽國公司之工地主任鄒積民聯繫該工程相關事宜。今被告指
　　　稱欽國公司係出借牌照之營造廠商，據此推論原告無與之交易之事實，實與事
　　　實不符。
    4.有關被告指稱原告發包高雄市小港區七十三號碼頭士新綜合倉儲中心新建工程
    　，實際承包廠商為九樁機械工程有限公司、蟻蜂工程行、佳宏工程有限公司、
    　古瑞琦實業股份有限公司．．．乙節，原告既將士新綜合倉儲中心之土木部分
　    工程發包與欽國公司，有關欽國公司之發包工程，係由其所僱用之工地主任鄒
　　　積民負責與上開各承包廠商洽商，原告僅負責監督控管該工程之進度，俾配合
　　　機械及電儀工程。原告依雙方簽訂之工程合約，按期支付欽國公司工程款共計
　　　七四、四六九、一八九元，包括付現二、五六四、五九二元、匯款三六、一六
　　　二、九一九元及支票三五、七四一、六七八元，均有資金支付之事實。依士新
　　　綜合倉儲中心之工地主任鄒積民九十年六月十八日於被告之談話筆錄所述，鄒
　　　積民為技術及管理人員，有對小包追款及付款之義務，經手部份收付款事宜，
　　　付款方式有現金、支票兩種，正常流程為原告付給欽國公司款項，欽國公司再
　　　付給小包款項；但若經過欽國公司同意，有時亦會由原告交給小包。另依原告
　　　會計林玉葉九十年八月十三日於被告之談話筆錄所述，原告付款給欽國公司時
　　　，欽國公司要求原告將整筆應付款項分開為數張支票，以方便其付款給承包廠
　　　商。綜上所述，原告配合欽國公司要求開立非「禁止背書轉讓」之支票，欽國
　　　公司交付該等支票，係由欽國公司之工地主任鄒積民負責。今被告認為原告以
　　　支票付款部分，除少數二、三張有欽國公司之轉讓背書外，多數之支票兌領人
　　　為前載之承包廠商，而推論本案工程係由原告發包予上開各承包廠商，有違實
　　　情。
　　5.按「．．．違反租稅義務之行為，涉及數處罰規定時可否併合處罰，因行為之
　　　態樣、處罰之種類及處罰之目的不同而有異，如係實質上之數行為違反數法條
　　　而處罰結果不一者，其得併合處罰，固不待言。惟納稅義務人對於同一違反租
　　　稅義務之行為，同時符合行為罰及漏稅罰之處罰要件者，例如營利事業依法律
　　　規定應給與他人憑證而未給與，致短報或漏報銷售額者，就納稅義務人違反作
　　　為義務而被處行為罰與因逃漏稅捐而被處漏稅罰而言，其處罰目的及處罰要件
　　　，雖有不同，前者係以有違反作為義務之行為即應受處罰，後者則須有處罰法
　　　定要件之漏稅事實始屬相當，除二者處罰之性質與種類不同，例如一為罰鍰、
　　　一為沒入，或一為罰鍰、一為停止營業處分等情形，必須採用不同方法而為併
　　　合處罰，以達行政目的所必須者外，不得重複處罰，乃現代民主法治國家之基
　　　本原則。從而，違反作為義務之行為，如同時構成漏稅行為之方法而處罰種類
　　　相同者，則從其一重處罰已足達成行政目的，即不得再就其他行為併予處罰，
　　　始符憲法保障人民權利之意旨。本院釋字第三五六號解釋雖認營業人違反作為
　　　義務所為之制裁，其性質為行為罰，此與逃漏稅捐之漏稅罰乃屬兩事，但此僅
　　　係就二者之性質加以區別，非謂營業人違反作為義務之行為罰與逃漏稅捐之漏
　　　稅罰，均應併合處罰。．．．」係司法院大法官釋字第五○三號解釋理由書所
　　　明定。稅捐之課徵係使經濟財自納稅義務人向稅捐稽徵機關移動，構成納稅義
　　　務人之經濟上的負擔。本案開立發票之營業人欽國公司已依法報繳營業稅，依
　　　釋字第五○三號解釋理由書所述，處行為罰已達行政目的，被告尚補繳稅款，
　　　實有重複處罰之嫌。況且原告依規定取具交易對象欽國公司開立之統一發票，
　　　並無營業稅法第五十一條第五款：「．．．有虛報進項稅額者．．．」亦無稅
　　　捐稽徵法第四十四條：「．．．應自他人取得憑證而未取得．．．」之情事。
　　(二)被告主張之理由：
　　1.按營業稅法第十五條第一項規定：「營業人當期銷項稅額，扣減進項稅額後之
      餘額，為當期應納或溢付營業稅額。」同法第十九條第一項第一款規定：「營
      業人左列進項稅額，不得扣抵銷項稅額：一、購進之貨物或勞務未依規定取得
      並保存第三十三條所列之憑證者。」同法第三十三條第一款規定：「營業人以
      進項稅額扣抵銷項稅額者，應具有載明其名稱、地址及統一編號之左列憑證：
      一、購買貨物或勞務時，所取得載有營業稅額之統一發票。」稅捐稽徵法第四
      十四條規定：「營利事業依法規定．．．應自他人取得憑證而未取得．．．應
      就其．．．未取得憑證．．．經查明認定之總額，處百分之五罰鍰。」稅捐稽
      徵機關管理營利事業會計帳簿憑證辦法第二十一條第一項前段規定：「對外營
      業事項之發生，營利事業應於發生時自他人取得原始憑證，如進貨憑證．．．
      」財政部八十三年七月九日台財稅第八三一六○一三七一號函釋規定：「．．
      ．說明：二、為符合司法院大法官會議釋字第三三七號解釋意旨，對於營業人
      取得非實際交易對象所開立之統一發票作為進項憑證申報扣抵銷項稅額之案件
      ，應視情節，分別依左列原則處理．．．取得虛設行號以外其他非實際交易對
      象開立之憑證申報扣抵案件：．．．2.有進貨事實者．．．(2)至進貨人取得銷
      貨人以外之營業人所開立之發票申報扣抵，．．．除依前項規定處以行為罰外
      ，依營業稅法第十九條第一項第一款規定，應就其取得不得扣抵憑證扣抵銷項
      稅額部分，追補稅款。．．．」財政部八十四年五月二十三日台財稅第八四一
      六二四九四七號函釋規定：「．．．營業人取得出借牌照營造廠商開立之發票
      案件，應依下列規定辦理：1.建築業之營業人如有建築房屋之事實，而因礙於
      建築法令之規定，取得出借牌照營造廠商開立之發票充作進項憑證，且該營造
      廠已依法報繳營業稅者，應依本部八十三年七月九日台財稅第八三一六○一三
      七一號函說明二、（二）2.規定辦理，即除應依營業稅法第十九條第一項第一
      款規定追補稅款及依稅捐稽徵法第四十四條規定處行為罰外，得免依營業稅法
      第五十一條第五款規定處漏稅罰。」
　　2.本件原告起訴理由主張：「．．．原告既將士新綜合倉儲中心之土木部分工程
　　　發包與欽國公司，有關欽國公司之發包工程，係由其所僱用之工地主任鄒積民
　　　負責與上開各承包廠商洽商，原告僅負責監督控管該工程之進度，俾配合機械
　　　及電機工程。．．．原告付款給欽國公司時，欽國公司要求原告將整筆應付款
　　　項分開為數張支票，以方便其付款給承包廠商。．．．今被告認為原告以有支
　　　票付款部分，除少數二、三張有欽國公司之轉讓背書，多數之支票兌領人為前
　　　載之承包廠商，而推論本案工程係由原告發包予上開個承包商，有違實情。．
　　　．．」等語，資為爭議。
　　3.卷查原告之違章事實，有法務部調查局南部地區機動工作組（以下稱南機組）
　　　八十九年十二月十四日（八九）南機法字第二○六六四號刑事案件移送書、欽
　　　國公司負責人李富國八十九年八月三十日及同年十月十九日於南機組之談話筆
　　　錄、欽國公司會計楊麗芳八十九年八月二十二日於南機組之詢問筆錄、營業人
　　　營業稅年度資料進銷交易發票明細、高雄市稅捐稽徵處九十年五月三十日九○
　　　高市稽核字第三九五四三號函、原告會計林玉葉九十年八月十三日、同年月二
　　　十日、同年六月六日於市稅處稽核科所製作之談話筆錄、「士新綜合倉儲中心
　　　」之工地主任鄒積民君九十年六月十八日於市稅處稽核科所製作之談話筆錄、
　　　鄒積民八十七年、八十八年綜合所得稅各類所得資料查詢畫面影本二筆、南機
　　　組扣押物編號二之七證物（原告完工明細表乙冊）、谷峰工業與欽國公司工程
　　　合約書、華南商業銀行八十六年十二月一日至八十八年十二月三十一日存款往
　　　來明細表、原告支票付款資料影本等資料附案可稽，違章事證明確，洵堪認定
　　　。
　　4.原告起訴理由主張發包工程與欽國公司承作，其僅負責監督控管該工程之進度
　　　及配合相關機械、電儀工程之要求。並依雙方簽訂之工程合約按期計價支付欽
　　　國公司工程款，均有資金支付之事實，實屬有進貨事實並取得交易對象開立之
　　　發票等節，經查欽國公司涉嫌出借牌照，以虛進虛開統一發票，幫助借牌業主
　　　及承包商逃漏稅捐之違法行為，業經南機組查獲並移送臺灣高雄地方法院檢察
　　　署偵辦在案，並經台灣台中地方法院八十七年度訴字第二七三○號併案審理判
　　　決在案，是原告自無可能與該等公司有交易之事實。且依上開判決書所載：「
　　　李富國係設於高雄市○○區○○路七七號欽國營造股份有限公司之負責人，．
　　　．．明知所負責之欽國公司．．．所開立及取得之發票並無實際交易行為，竟
　　　填載業務上所作成之『營業人銷售額與稅額申報書』並持向稅捐機關申報營業
　　　稅，足使稅捐機關有稅捐管理不正確之損害．．．」益證原告自無與其有實際
　　　交易之事實。
　　5.次查，依南機組移送之扣案資料所示，原告係發包小港區七十三號碼頭士新綜
　　　合倉儲中心新建程，承包廠商為九樁機械工程有限公司、蟻蜂工程行、佳宏工
　　　程有限公司、古瑞碕實業股份有限公司．．．等，再查原告之進項付款情形，
　　　其支付欽國公司工程款主要係以支票及匯款付款方式為之，部份以現金付款方
　　　式為之，其以匯款方式付款部份，雖皆匯入欽國公司於第一商業銀行北高雄分
　　　行帳號00000000000之帳戶，惟此帳號與扣押物編號二之七證物所
　　　載欽國公司因借牌承包工程資金調度而開設帳戶相符，又以支票付款部份，除
　　　少數二、三張有欽國公司之轉讓背書外，多數支票兌領人確為前揭扣押物編號
　　　二之七證物所載之承包廠商，足證本案工程係由原告發包予上開各承包廠商，
　　　並由其實際支付工程款至為明確。是原告之主張，核無足採。是原核定補徵稅
　　　額及按未依規定取得進項憑證總額處百分之五罰鍰，揆諸前開法條及財政部函
　　　釋規定並無不合；訴願決定，予以駁回，於法亦無違誤。
　　理  由
一、本件臺北市稅捐稽徵處原受委託代徵營業稅，自九十二年一月一日起回復由被告
    辦理，臺北市稅捐稽徵處所為處分，由被告承受，合先敘明。
二、按行為時營業稅法第十五條第一項規定：「營業人當期銷項稅額，扣減進項稅額
    後之餘額，為當期應納或溢付營業稅額。」同法第十九條第一項第一款規定：「
    營業人左列進項稅額，不得扣抵銷項稅額：一、購進之貨物或勞務未依規定取得
    並保存第三十三條所列之憑證者。」同法第三十三條第一款規定：「營業人以進
    項稅額扣抵銷項稅額者，應具有載明其名稱、地址及統一編號之左列憑證：
    一、購買貨物或勞務時，所取得載有營業稅額之統一發票。」同法第五十一條規
    定：「納稅義務人，有左列情形之一者，除追繳稅款外，按所漏稅額處一倍至十
    倍罰鍰，並得停止其營業：……五、虛報進項稅額者。」稅捐稽徵法第四十四條
    規定：「營利事業依法規定．．．應自他人取得憑證而未取得．．．應就其．．
    ．未取得憑證．．．經查明認定之總額，處百分之五罰鍰。」
三、次按稅捐稽徵機關管理營利事業會計帳簿憑證辦法第二十一條第一項前段規定：
    「對外營業事項之發生，營利事業應於發生時自他人取得原始憑證，如進貨憑證
    ．．．」財政部八十三年七月九日台財稅第八三一六○一三七一號函釋規定：「
    ．．．說明：二、為符合司法院大法官會議釋字第三三七號解釋意旨，對於營業
    人取得非實際交易對象所開立之統一發票作為進項憑證申報扣抵銷項稅額之案件
    ，應視情節，分別依左列原則處理．．．取得虛設行號以外其他非實際交易對象
    開立之憑證申報扣抵案件：．．．2.有進貨事實者．．．(2)至進貨人取得銷貨人
    以外之營業人所開立之發票申報扣抵，．．．除依前項規定處以行為罰外，依營
    業稅法第十九條第一項第一款規定，應就其取得不得扣抵憑證扣抵銷項稅額部分
    ，追補稅款。．．．」財政部八十四年五月二十三日台財稅第八四一六二四九四
    七號函釋規定：「．．．營業人取得出借牌照營造廠商開立之發票案件，應依下
    列規定辦理：1.建築業之營業人如有建築房屋之事實，而因礙於建築法令之規定
    ，取得出借牌照營造廠商開立之發票充作進項憑證，且該營造廠已依法報繳營業
    稅者，應依本部八十三年七月九日台財稅第八三一六○一三七一號函說明二、（
    二）2.規定辦理，即除應依營業稅法第十九條第一項第一款規定追補稅款及依稅
    捐稽徵法第四十四條規定處行為罰外，得免依營業稅法第五十一條第五款規定處
    漏稅罰。」上開辦法或財政部函釋，與法律之規定或司法院大法官會議解釋意旨
    尚屬無違，稅捐稽徵機關處理相類案件，自得援用。
四、本件原告於八十六年十月至八十八年二月間發包興建士新綜合倉儲中心（高雄港
    七十三號碼頭）工程，取得營造廠商欽國公司所開立統一發票字軌號碼：ＫＧ0
    0000000號等計二十二紙，銷售額共計七○、九二二、九九一元，營業稅
    額三、五四六、一五○元，作為進項憑證，並申報扣抵銷項稅額，案經臺北市稅
    捐稽徵處（其營業稅業務自九十二年一月一日移由被告續行辦理）以其涉嫌取得
    非實際交易之對象所開立之統一發票，作為進項憑證，並申報扣抵銷項稅額，審
    理違章成立，除核定補徵營業稅三、五四六、一五○元外，並依稅捐稽徵法第四
    十四條規定按未依規定取得進項憑證之總額處以百分之五罰鍰計三、五四六、一
    四九元。原告不服，申請復查，未獲變更，提起訴願，亦遭決定駁回各情，有臺
    北市稅捐稽徵處核定稅額繳款書、違章案件罰鍰繳款書、訴願決定書、財政部訴
    願決定書等附卷可稽，復為兩造所不爭，堪認屬實。
五、原告循序起訴意旨略以：原告將系爭士新綜合倉儲中心之土木部分工程發包予欽
    國公司，並由欽國公司僱用之工地主任鄒積民負責與各下游承包商接洽；原告依
    工程合約付款給欽國公司，正常流程為原告付給欽國公司款項，欽國公司再付給
    小包款項；但有時應欽國公司之要求將整筆應付款項分開為數張支票，今被告認
    原告支票付款部分，除少數二、三張有欽國公司之轉讓背書，多數之支票兌領人
    為下游承包商，而推論本案系爭工程由原告直接發包予下游承包商，有違實情。
    本案開立發票之營業人欽國公司已依法報繳營業稅，依釋字第五○三號解釋理由
    書所述，處行為罰已達行政目的，被告尚補繳稅款，實有重複處罰之嫌。況且原
    告依規定取具交易對象欽國公司開立之統一發票，並無營業稅法第五十一條第五
    款：「．．．有虛報進項稅額者．．．」亦無稅捐稽徵法第四十四條：「．．．
    應自他人取得憑證而未取得．．．」之情事云云。
六、卷查原告於八十六年十月至八十八年二月間發包興建士新綜合倉儲中心（高雄港
    七十三號碼頭）工程，涉嫌取得非實際交易出借牌照之營造廠商欽國公司所開立
    統一發票計二十二紙，銷售額共計七○、九二二、九九一元，營業稅額三、五四
    六、一五○元，作為進項憑證，並申報扣抵銷項稅額之違章事實，有法務部調查
    局南部地區機動工作組八十九年十二月十四日（八九）南機法字第二○六六四號
    刑事案件移送書、欽國公司負責人李富國八十九年八月三十日及同年十月十九日
    於南機組之談話筆錄、欽國公司會計楊麗芳八十九年八月二十二日於南機組之詢
    問筆錄、營業人營業稅年度資料進銷交易發票明細、高雄市稅捐稽徵處九十年五
    月三十日九○高市稽核字第三九五四三號函、原告會計林玉葉九十年八月十三日
    、同年月二十日、同年六月六日於市稅處稽核科所製作之談話筆錄、「士新綜合
    倉儲中心」之工地主任鄒積民九十年六月十八日於市稅處稽核科所製作之談話筆
    錄、鄒積民八十七年、八十八年綜合所得稅各類所得資料查詢畫面影本二筆、南
    機組扣押物編號二之七證物（原告完工明細表乙冊）、谷峰工業與欽國公司工程
    合約書、華南商業銀行八十六年十二月一日至八十八年十二月三十一日存款往來
    明細表、原告支票付款資料影本等資料附卷可稽；被告依上揭規定，據以補徵處
    罰，洵屬有據。
七、原告主張發包工程與欽國公司承作，其僅負責監督控管該工程之進度及配合相關
    機械、電儀工程之要求，並依雙方簽訂之工程合約按期計價支付欽國公司工程款
    ，均有資金支付之事實，實屬有進貨事實並取得交易對象開立之發票云云；惟查
    欽國公司涉嫌出借牌照，以虛進虛開統一發票，幫助借牌業主及承包商逃漏稅捐
    之違法行為，業經南機組查獲移送臺灣高雄地方法院檢察署偵辦，並經台灣台中
    地方法院八十七年度訴字第二七三○號併案審理判決在案，依上開判決書所載：
    「李富國係設於高雄市○○區○○路七七號欽國營造股份有限公司之負責人，．
    ．．明知所負責之欽國公司．．．所開立及取得之發票並無實際交易行為，竟填
    載業務上所作成之『營業人銷售額與稅額申報書』並持向稅捐機關申報營業稅，
    足使稅捐機關有稅捐管理不正確之損害．．．」；又欽國公司涉嫌之相類違法行
    為，另經臺灣高雄地方法院九十一年度訴字第二五七二號刑事判決審認「查本件
    被告李富國前被訴：其係設於高雄市○○區○○路七七號欽國公司負責人，為從
    事業務之人及商業會計法規定之負責人。其為幫助鈕新公司逃漏營業稅，竟於八
    十七年間，透過任海雄之介紹與白耀宗虛偽訂立欽國公司承做鈕新公司工程之假
    合約，並連續開立欽國公司之發票三十六張，面額計一億零四百四十萬元，給鈕
    新公司充作進項憑證，幫助鈕新公司逃漏營業稅五百二十二萬元、逃漏營利事業
    所得稅二千六百十萬元；任海雄為彌平欽國公司開立前揭發票所增加之稅捐，乃
    向張華朕購買健弘一品有限公司發票二十六張，面額計五千六百七十一萬元，金
    鐳有限公司發票十八張，面額計三千零二十一萬五千二百元交給李富國充當欽國
    公司之進項憑證；李富國開立及取得前開發票後即將之記入帳冊，並連續檢附該
    些進項發票及填載業務上所作成之『營業人銷售額與稅額申報書』，向稅捐機關
    辦理欽國公司之營業稅申報，足生損害於稅捐機關對稅捐管理之正確性之犯行，
    業經檢察官提起公訴及移送併辦，並由臺灣台中地方法院以八十七年度訴字第二
    七三０號判決受理………核屬連續犯，為裁判上一罪。依審判不可分原則，該案
    判決之效力，應及於全部犯罪事實………」，此有臺灣臺中地方法院八十七年度
    訴字第二七三○號刑事判決及臺灣高雄地方法院九十一年度訴字第二五七二號刑
    事判決附卷可稽；足認欽國公司係以出借牌照，收取借牌費用為業之公司，原告
    自無可能與其有實際交易之事實。
八、原告主張系爭工程由欽國公司所僱用之工地主任鄒積民負責發包與下游承包商云
    云；惟查鄒積民八十七年及八十八年度綜合所得稅所得資料查詢畫面顯示，原告
    於系爭違章期間亦有給付鄒積民薪資所得，八十七年度為一、三二一、四七○元
    ，八十八年度為一、五七一、二三三元，有綜合所得扣繳憑單在卷可參；足證同
    期間鄒君亦為原告之員工，此亦為原告所不爭執；又系爭工程之工程安全衛生工
    程師趙百川 (即原告之員工)九十年七月三十日於臺北市稅捐稽徵處之談話筆錄
    所述：「：：問：台端任職該工程安全衛生工程師為何人所用？在此之前後各任
    職於何處？答：本人為谷峰化學股份有限公司派駐於欽國營造股份有限公司之工
    程師，為谷峰公司所僱用；至於為何派駐於高雄港七十三號碼頭從事建造工作，
    乃谷峰公司之公司政策，：：」；另查原告會計林玉葉九十年八月十三日於臺北
    市稅捐稽徵處製作之談話筆錄稱「：：：鄒先生一直以來皆為本公司員工，本公
    司於承包『士新綜合倉儲中心』工程之部份土木、機電工程後，將土木工程部份
    發包與欽國公司，由於欽國公司需要技術方面之指導，故鄒先生才身兼該工程之
    工地主任，其工作內容為指導該工地之技術類工作及負責處理管理、財務方面事
    宜。」；再參以欽國公司負責人李富國於調查局南部機動工作組製作之談話筆錄
    所載：「問：(提示同前)請你檢視該業務動態狀況表所列之各項工程是否均為欽
    國公司借牌給起造人施作？答：(檢視後答)其中第二頁項次二『鳳山龍山寺觀音
    文化文樓』、項次三『千興建設商業綜合大樓』、項次四『亨鼎建設大統名人街
    』、項次十一『喬皇建設新建大樓』、項次十八『競聯建設仁武翠湖城』、項次
    十九『奇美實業1001LBR脫水包裝廠房新建』等工程是欽國公司實際承作發包的
    ，：：其餘均是欽國公司借牌給業主承作並收取借牌費用的。問：請說明前述業
    主借牌後開立統一發票之情形？答：業主借牌後即自行發包，欽國公司僅負責申
    請使照及建照，及土木技師簽證並未實際承作，至統一發票則係由業主自行向下
    包蒐集後郵寄交給欽國公司作為進項扣抵，而欽國公司則依業主所要求之金額、
    品名、日期開立統一發票給業主。：：」有談話筆錄附原處分卷可稽；次查小港
    區七十三號碼頭士新綜合倉儲中心新建工程，承包廠商為九樁機械工程有限公司
    、蟻蜂工程行、佳宏工程有限公司、古瑞碕實業股份有限公司．．．等廠商，而
    原告之進項付款情形，其支付欽國公司工程款主要係以支票及匯款付款方式為之
    ，部份以現金付款方式為之，其以匯款方式付款部份，雖皆匯入欽國公司於第一
    商業銀行北高雄分行帳號00000000000之帳戶，惟此帳號與卷附扣押
    物編號二之七證物所載欽國公司因借牌承包工程資金調度而開設帳戶相符；又以
    支票付款部份，除少數二、三張有欽國公司之轉讓背書外，多數支票兌領人確為
    前揭扣押物編號二之七證物所載之承包廠商；足證原告並無與欽國公司有實際交
    易之事實；系爭工程係由原告發包予上開各承包廠商，並由其實際支付工程款甚
    明
九、另查欽國公司係屬領有甲等營業登記之營造廠，有其營業營業登記證附卷可參；
    依營造業管理規則第九條規定：「申請登記為甲等營造業者，應具下列條件：一
    、資本額在新臺幣一億元以上。二、領有乙等營造業登記證書滿二年，並於最近
    五年內承攬工程竣工累計達新臺幣二億元以上。三、置有專任工程人員一人以上
    。前項第三款之專任工程人員應為經濟部核准登記之土木、水利、環境 (衛生)
    工程、結構工程科技師領有執業執照並有三年以上建築、土木工程經驗者或經內
    政部核准登記並有五年以上建築工程經驗之建築師。」，是本案欽國公司既有甲
    等營造廠執照，即應具備專任工程人員一人以上；且系爭工程係由原告負責前期
    準備工作，如環境說明會、工程規劃等工作，亦據原告會計林玉葉九十年八月十
    三日於臺北市稅捐稽徵處供述甚明，亦為原告所不爭；原告以營建工程需要大量
    人力、物力為由，將工程轉發包與欽國公司，惟發包後又以欽國公司需其技術指
    導為由，故派駐原告員工鄒積民兼任欽國公司工地主任，全權負責該工地技術、
    管理、財務事宜等工作事宜，此顯與常理有違；再參諸工程承攬合約係規範承攬
    契約當事人權利義務關係之重要憑證，惟原告提出與欽國公司訂立之工程合約書
    ，訂約日期欄竟空白而無締約日期之記載，在在與一般交易常情不符。是原告主
    張與欽國公司有實際交易之事實，並無營業稅法第五十一條第五款所稱虛報進項
    稅額，亦無稅捐稽徵法第四十四條所稱應自他人取得憑證而未取得之情事云云，
    尚難採據。
十、至原告主張開立發票之欽國公司已依法報繳營業稅，依釋字第五○三號解釋理由
    書所述，處行為罰已達行政目的，被告尚補繳稅款，實有重複處罰之嫌云云；按
    「納稅義務人違反作為義務而被處行為罰，僅須其有違反作為義務之行為即應受
    處罰；而逃漏稅捐之被處漏稅罰者，則須具有處罰法定要件之漏稅事實方得為之
    。二者處罰目的及處罰要件雖不相同，惟其行為如同時符合行為罰及漏稅罰之處
    罰要件時，除處罰之性質與種類不同，必須採用不同之處罰方法或手段，以達行
    政目的所必要者外，不得重複處罰，乃現代民主法治國家之基本原則。是違反作
    為義務之行為，同時構成漏稅行為之一部或係漏稅行為之方法而處罰種類相同者
    ，如從其一重處罰已足達成行政目的時，即不得再就其他行為併予處罰，始符憲
    法保障人民權利之意旨」為釋字第五０三號解釋甚明。上開解釋係就行為如同時
    符合行為罰及漏稅罰之處罰要件時，除處罰之性質與種類不同，必須採用不同之
    處罰方法或手段，以達行政目的所必要者外，揭示不得重複處罰，以符憲法保障
    人民權利之意旨。次按「……營業人雖有進貨事實，惟不依規定取得交易對象開
    立之進項憑證，而取得非交易對象開立之進項憑證，申報扣抵銷項稅額時，該項
    已申報扣抵之銷項營業稅額顯未依法繳納，仍應依營業稅法第十九條第一項第一
    款規定，就其取得不得扣抵憑證扣抵銷項稅額部分，追補該項不得扣抵之銷項稅
    款。又我國現行加值型營業稅係就各個銷售階段之加值額分別予以課稅之多階段
    銷售稅，各銷售階段之營業人皆為營業稅之納稅義務人。故該非交易對象之人是
    否已按其開立發票之金額報繳營業稅額，並不影響本件營業人補繳營業稅之義務
    。」又「我國現行加值型營業稅就各個銷售階段之加值額分別予以課稅以多階段
    銷售額，各銷售階段之營業人皆為營業稅之納稅義務人。營業人雖有進貨事實，
    惟如不依規定取得交易對象開立之進項憑證，而取得非交易對象開立之進項憑證
    ，申報扣抵銷項稅額時，該項已申報扣抵之營業稅額顯未依法繳納，仍應依營業
    稅法第十九條第一項第一款規定，就其取得不得扣抵憑證扣抵銷項稅額部分，追
    補稅款。此與該非交易對象是否已按其開立發票之金額繳納營業稅無關。」分別
    有改制前行政法院八十七年七月份第一次庭長評事聯席會議決議亦及八十九年度
    判字第九七二號判決要旨可資參照。本件被告係參照財政部八十四年五月二十三
    日台財稅第000000000函釋「營業人有進貨事實，惟取得出借牌照營造
    廠商開立之發票充作進項憑證，且該營造廠已依法報繳營業稅者，應依本部八十
    三年七月九日台財稅第八三一六○一三七一號函說明二、(二)２規定辦理，即除
    依營業稅法第十九條第一項第一款規定追補稅款及依稅捐稽徵法第四十四條規定
    處行為罰外，得免依營業稅法第五十一條第五款規定處漏稅罰。」意旨，依法核
    定補徵營業稅並依稅捐稽徵法第四十四條規定，按未依規定取得進項憑證之總額
    處以百分之五罰鍰，被告並未同時援用行為時營業稅法第五十一條第五款規定處
    以漏稅罰，自無重複處罰之問題。原告所認，容有誤會。
十一、綜上所述，原告起訴論旨，並非可採。被告以原告雖有進貨事實，惟實際交易
      對象並非欽國公司，卻持欽國公司開立之統一發票申報扣抵銷項稅額，爰據以
      補徵原不得扣抵之營業稅三、五四六、一五○元；另原告進貨部分，因未取得
      實際銷貨人出具之憑證，被告乃依稅捐稽徵法第四十四條規定處以行為罰，按
      未依規定取得進項憑證之總額處以百分之五罰鍰三、五四六、一四九元，並無
      違誤；訴願決定，予以維持，亦無不合，原告訴請撤銷，為無理由，應予駁回
      。
十二、兩造其餘主張陳述，於判決結果不生影響，無庸一一論列，併予敘明。
據上論結，本件原告之訴為無理由，依行政訴訟法第九十八條第三項前段規定，判決
如主文。
中　　　華　　　民　　　國　　九十三　　年　　　九　　　月　　　二　　　日
                                  臺北高等行政法院  第六庭
                                            審判長  法  官　林樹埔
      　　　　　　　　　　　　　　　　　　　　      法　官　曹瑞卿
      　　　　　　　　　　　　　　　　　　　　      法　官　許瑞助
右為正本係照原本作成。
如不服本判決，應於送達後二十日內，向本院提出上訴狀並表明上訴理由，如於本判
決宣示後送達前提起上訴者，應於判決送達後二十日內補提上訴理由書（須按他造人
數附繕本）。
中　　　華　　　民　　　國　　九十三　　年　　　九　　　月　　　二　　　日
                                                    書記官  吳芳靜
